【裁判字號】    97,訴,2284
【裁判日期】    980402
【裁判案由】    侵權行為損害賠償
【裁判全文】
臺灣板橋地方法院民事判決              97年度訴字第2284號
原      告  甲○○
訴訟代理人  張仁龍律師
複代理人    張方律師
複代理人    己○○
被      告  丁○○
被      告  進業家具有限公司
法定代理人  丙○○
訴訟代理人  連耀霖律師
上列當事人間請求侵權行為損害賠償事件，經刑事庭移送前來（
97年度簡附民字第225 號），本院於民國98年3 月19日言詞辯論
終結，判決如下：
    主  文
被告丁○○應給付原告新台幣壹佰參拾伍萬壹仟參佰參拾柒元及
自民國97年9 月4 日起至清償日止按年息百分之五計算之利息。
原告其餘之訴駁回。
訴訟費用由被告丁○○負擔十分之九，餘由原告負擔。
本判決第一項於原告以新台幣肆拾伍萬元供擔保後，得為假執行
。
原告其餘假執行之聲請駁回。
    事實及理由
一、原告主張：
  １原告與被告丁○○均為被告進業家具有限公司之員工，原告
    於96年11月12日19時許，二人均在台北縣五股鄉○○路○ 段
    15之1 號搬運保護家具之保鮮膜時，被告丁○○可預見持保
    鮮膜向原告丟擲可能造成使人受傷之結果，竟基於傷害之不
    確定故意，持保護家具用之保鮮膜乙捆向原告丟擲，致上開
    保鮮膜撞擊原告之左側臉部，致原告暈眩倒地，並因而受有
    外傷性顱內出血併腦水腫之傷害等情。原告所受損害如下：
  (1)醫療費用：自96年11月13日起至97年5 月6 日止醫療費用為
    新台幣（下同）139885元。97年7 月11日起至97年9 月2 日
    止之醫療費用2212元，97年10月7 日起至98年1 月13日止之
    醫藥費為2600元，98年2 月10日起至98年3 月10日止之醫療
    費用1920元，共計146617元。
  (2)看護費用：自96年11月13日起至96年11月22日止，計10日，
    原告身處加護病房期間，全身插滿導管，數次徘徊於鬼門關
    前，原告父母為恐突生變卦致天人永隔，24小時日夜於加護
    病房前守候，以便就近照應並能於新光醫院開放家屬探視時
    間內探視，每日以2000元計算，費用計為2 萬元。自96年11
    月23日起至96年11月26日止，計3 日，委請皖美看護企業社
    指派徐榮良看護，每日2000元，費用計為6000元。嗣因原告
    腦部受到重創，又歷經多次開腦手術而無生活自理能力，其
    康復之日恐遙遙無期，原告父母實無力負擔乙日2000元看護
    費之龐大開銷，百般無奈下方決定不再雇用看護，由原告父
    母自己就近照顧，協助原告日常生活處理、進食及大小便事
    宜。自96年11月26日起至96年12月11日止，計16日，係由父
    母親看護，每日以2000元計算，費用計為32000 元。原告於
    96年12月12日出院返家休養，然因其腦部重創，又歷經多次
    重大開腦手術，身體相當虛弱，其認知功能及肢體運動功能
    亦大受影響，無法完全自理生活起居，顯有他人協助照料生
    活起居之必要，故原告父母乃遵醫囑隨伺在側，以免突生意
    外，併發其他症狀使原告康復之日更加遙遙無期，故原告父
    母自96年12月12日起至97年1 月24日，協助原告日常生活起
    居種種事項，每日以2000元計算，44日費用計為88000 元，
    以上合計146000元。
  (3)就醫車資：自96年12月11日出院後至98年3 月份就醫之車資
    ，每次來回計程車資400 元，共計8800元。
  (4)工作損失：原告受傷前每月收入為33800 元，原告自96年11
    月12日受傷，算至97年7 月11日止，共計8 個月無法工作，
    工作損失為270400元。
  (5)精神慰撫金：原告腦部嚴重受創，歷經開腦重大手術，全身
    插管，數次瀕於死亡，身心痛苦無以言喻，尤其至今仍無法
    回復健康，至今仍存有「認知功能及肢體運動功能受損，左
    手麻木僵硬」，現今仍有「不時頭痛，記憶力減退，個性改
    變（脾氣不好）及左手無力不靈活」等後遺病症，尤其頭痛
    經常來襲，痛澈心扉，日時坐立難安，夜裡輾轉難眠，左手
    更是鎮日麻痺酸痛，難以忍受，原告雖幸運撿回一命，但長
    期以來日日抽痛，夜夜難眠，時時酸麻之苦痛，恐係終生無
    法回復，常令原告生不如死。原告所受精神痛苦實難以筆墨
    形容，爰請求被告給付慰撫金100 萬元。
  ２被告丁○○故意侵害原告身體成傷，自應依民法第184 條第
    1 項前段規定，就原告醫藥費用、看護費用、就醫車資、工
    作損失、精神損害等負損害賠償責任。又按受僱人因執行職
    務，不法侵害他人之權利者，由僱用人與行為人連帶負損害
    賠償責任，民法第188 第1 項本文亦有規定。被告丁○○受
    僱於被告進業家具有限公司，事發當時係在該公司倉庫內搬
    運貨物，係在執行職務中，自應由其僱用人即被告進業家具
    有限公司與被告丁○○連帶負賠償責任。
  ３被告丁○○之工作內容包括搬運家具用之保鮮膜，在搬運過
    程中丟擲家具用之保鮮膜致原告腦部重創，本件從客觀上觀
    之，與前開執行職務間具有時間及地點上之密接性，當屬民
    法第188 條執行職務之範疇。被告丁○○曾向訴外人余建興
    表示係在搬運保鮮膜時造成原告受傷等語，卻於本件審理時
    供稱：「那時候棒球很熱門，我們就拿保鮮膜在那邊丟」云
    云，其前後陳述不一，請求傳訊證人余建興，以釐清事實。
    受僱人之行為是否屬於執行職務之範疇，應以客觀視其是否
    與原工作內容相關，而非以『錶定下班時間』或『打卡記錄
    』作為判斷是否執行職務之唯一依據，被告進業家具有限公
    司辯稱當時已下班，惟被告丁○○當時仍在搬運保鮮膜，仍
    係在執行職務。
  ４被告進業公司所提被證一「台北縣政府勞工局處理甲○○君
    進業家具有限公司有關『職業災害補償』等爭議案調解會議
    記錄」，係針對原告因受職災而可向被告進業公司請求『醫
    療費用及資遣費』所為之和解，和解之效力自不及於『本件
    侵權行為』部分，被告進業公司仍須負擔連帶賠償責任。
  ５並聲明：被告應連帶給付原告000 0000元及自起訴狀繕本送
    達被告之翌日起至清償日止按年息百分之5 計算之利息。願
    供擔保宣告准予假執行。
二、被告進業家具有限公司則以：被告丁○○持保鮮膜丟擲原告
    ，係發生在97年11月12日晚上7 點多，當時已是下班時間，
    而且郭維德持保鮮膜丟擲原告，係郭維德個人所為，並非執
    行職務之行為，與被告進業家具有限公司無關，原告主張丁
    ○○係進業家具有限公司之受僱人，於事發當時在進業家具
    有限公司內搬運貨物，係在執行職務中云云，並非事實。原
    告請求進業家具有限公司與丁○○連帶負損害賠償責任，顯
    無理由。原告就本事件曾向台北縣政府勞工局申請調解，經
    雙方於民國97年1 月31日達成協議，內容如下：1.資方支付
    慰問金10萬元，於民國97年2 月5 日前給付。2.勞資雙方同
    時合意自民國97年2 月1 日起終止勞動契約。3.勞資雙方於
    協調成立後，同時拋棄與本案相關之民刑事追訴權，此有會
    議記錄可稽，是原告就本事件業與被告進業家具有限公司達
    成上開協議，原告已對被告進業家具有限公司拋棄民事追訴
    權，自不得再提起訴訟請求損害賠償。原告請求96年11月13
    日至22日及96年11月26日至97年1 月10日之看護費，惟原告
    是否有被看護之必要？原告之父母有無實際看護？原告是否
    有實際支付看護費？均未據原告舉證以實其說，況且依原告
    所提原證四號診斷證明書，原告於96年11月13日即住進新光
    醫院加護病房，直到同年月19日仍在加護病房，病患在加護
    病房期間，有護士一天24小時照料，並不需要原告父母看護
    ，以原告所提原證三看護費收據觀之，原告於96年11月23日
    移至普通病房時，僱用看護3 日，其餘時間並無僱用看護之
    必要。原告雖腦部受傷，但已逐漸恢復中，原告於97年2 月
    1 日尚且騎機車至公司領取慰問金，可見其傷勢業已好轉，
    原告主張100 萬元精神慰撫金，實屬過高等語置辯。並聲明
    ：原告之訴及假執行之聲請均駁回。如受不利判決，願供擔
    保請准宣告免為假執行。
三、被告丁○○則以：事發當天已經下班，倉管的部分是6 點下
    班，司機下班時間不一定，事發當天我已經送貨回來交車，
    買一些東西和酒來喝，原告是另外跟另一位司機送貨回來，
    原告回來的時候我和吉同皇已經在那邊喝酒，原告和司機回
    來就可以打卡下班，原告有過來和我們一起喝酒，我們在出
    貨區飲酒，那邊本來就有放一些貨品及保鮮膜，那時候棒球
    很熱門，我們就拿保鮮膜在那邊丟，當時辦公室還有值班人
    員，過了大約半小時以上才發生事情。事發之後我有去看過
    原告好多次，原告狀況在恢復中，我並不同意原告主張至97
    年6 月11日無法工作的事實。對原告請求計程車費、醫藥費
    部分沒意見。原告在加護病房請求家人看護費部分，我認為
    不合理，家人是在開放探視時間才進加護病房的。原告還有
    請求出院後30天由父母親看護部分，我也不同意等語置辯。
    並聲明：原告之訴及其假執行之聲請均駁回。
四、原告主張其受傷當時與被告丁○○均在搬運保鮮膜，被告丁
    ○○故意以保鮮膜丟擲原告致原告受傷等情；被告二人則辯
    稱：原告與被告丁○○於下班後一同飲酒，在飲酒玩樂中，
    被告丁○○持保鮮膜丟擲原告，打到原告左側臉部，原告跌
    倒，頭部敲到地上受傷，保鮮膜放在固定地方，需要包裝家
    具時再去取用，根本不需要原告與被告丁○○去搬運保鮮膜
    等語。經查，被告丁○○於警訊時供稱：我與甲○○及吉同
    皇在96年11月12日19時許在勝霸家具有限公司一同飲酒，現
    場只有我與吉同皇及甲○○，我們三人喝酒當晚我與甲○○
    有玩接東西的遊戲，甲○○因為沒有接到有撞到左邊下巴，
    我與甲○○是拿保護家具之保鮮膜互相丟拋接，遊戲中甲○
    ○因一次未接好保護家具用的保鮮膜，保鮮膜打到甲○○的
    下巴，然後甲○○重心不穩往後仰跌倒，跌倒時甲○○頭部
    有撞擊到地面等語（見臺灣板橋地方法院檢察署97年度偵字
    第1810號偵查卷第6 頁96年11月15日調查筆錄），證人吉同
    皇證稱：我是於96年11月12日18時許在公司與丁○○喝酒，
    喝到19時許，甲○○送完家具返回公司打完卡，甲○○看我
    跟丁○○在喝酒，因為我是甲○○的師父，於是甲○○也靠
    過來，我跟甲○○說把我跟丁○○喝剩下來的酒把它喝完，
    在甲○○喝酒當中有與郭維德嬉戲打鬧，之後我就跑去上廁
    所，上完廁所後，我發現甲○○與丁○○仍在嬉戲打鬧，於
    是我就叫丁○○與甲○○不要再玩了，然後我就告訴甲○○
    等我我要打卡，等我打完卡載我到觀音山下，當我打完卡要
    找甲○○時，就發現甲○○倒在地上等語（見同偵查卷第12
    頁96年11月16日調查筆錄）。原告於警訊時並未製作筆錄，
    原告於97年2 月5 日檢察官偵訊時供稱：當時我在搬東西，
    之後我與被告反應，他們應該一起幫忙，之後就有被物體擊
    中左臉側方的感覺，後來就感覺暈眩，之後我走到鐵門邊就
    吐了等語（見同偵查卷第42頁），從被告丁○○及證人吉同
    皇之警訊筆錄得知，當時被告丁○○係在飲酒，從原告於檢
    察官之指述，被告丁○○當時並非在工作，且依常情，被告
    鮮膜包裹家具，亦難想像飲酒作樂之人一邊飲酒一邊持保鮮
    膜包裹家具，而保鮮膜係由廠商整箱送到家具廠，保鮮膜乙
    捆之長度足夠多次包裹家具，用完後再從箱中取用即可，亦
    毋須搬運，此業據被告進業家具有限公司法定代理人丙○○
    供述在卷，是原告於本件指述被告丁○○當時在搬運保鮮膜
    ，與常情不符，自非可採。原告請求傳訊余建興為證，惟余
    建興並非當時在現場之人，對於現場之情形未親眼見聞，應
    認無傳訊之必要。
五、被告丁○○從事開車送家具之職務，在下班後逗留在被告公
    司飲酒，於飲酒中持保鮮膜丟擲原告，被告丁○○自非在執
    行職務，且飲酒行為亦與其開車送家具之職務無關連性，被
    告丁○○可預見持保鮮膜向原告丟擲可能造成使人受傷之結
    果，竟仍基於傷害之不確定故意，持保護家具用之保鮮膜乙
    捆向原告丟擲，致上開保鮮膜撞擊原告之左側臉部，致原告
    暈眩倒地，並因而受有外傷性顱內出血併腦水腫之傷害等情
    ，為被告丁○○自認在卷，復有原告提出診斷證明書為證，
    被告丁○○應就其傷害行為，依民法第184 條第1 項前段負
    損害賠償責任，而民法第188 條條所定僱用人之連帶賠償責
    任，以受僱人因執行職務不法侵害他人之權利者為限，始有
    其適用，本件被告丁○○所為傷害行為，係由於其個人下班
    後飲酒之行為所致，顯與其執行職務無關，從外觀上亦不會
    讓原告誤以為被告丁○○飲酒係在執行職務，即與該條所定
    成立要件不合，原告據以訴請被告進業家具有限公司與被告
    丁○○負連帶賠償責任，於法無據。況原告已於97年1 月31
    日與被告進業家具有限公司在台北縣政府勞工局達成協議，
    由被告進業家具有限公司於97年2 月5 日前支付原告慰問金
    10萬元，雙方合意自97年2 月1 日起終止勞動契約，原告拋
    棄與本案相關之民刑事追訴權等情，業據被告進業家具有限
    公司提出會議記錄為憑，且據調解人員即證人乙○○、戊○
    ○證述在卷，是原告亦不得對被告進業家具有限公司請求損
    害賠償。
六、被告丁○○可預見持保鮮膜向原告丟擲可能造成使人受傷之
    結果，竟仍基於傷害之不確定故意，持保護家具用之保鮮膜
    乙捆向原告丟擲，致上開保鮮膜撞擊原告之左側臉部，致原
    告暈眩倒地，並因而受有外傷性顱內出血併腦水腫之傷害，
    被告丁○○應就其傷害行為對原告負損害賠償責任。茲就原
    告各項請求一一審究如下：
  １醫療費用：
    原告主張：自96年11月13日起至97年5 月6 日止之醫療費為
    139885元，自97年7 月11日起至97年9 月2 日止之醫療費為
    2212元，自97年10月7 日起至98年1 月13日止之醫藥費為
    2600元，自98年2 月10日起至98年3 月10日止之醫療費為
    1920元，共計146617元等情，業據原告提出醫藥費單據為證
    ，且為被告丁○○所不爭執，此部分請求應予准許。
  ２看護費用：
    就原告主張其於加護病房期間，請求看護費之部分，經查，
    原告住於加護病房期間，係由護理人員提供24小時之特別照
    顧，並非由原告父母照顧，原告父母僅能於會客時間探視，
    而探視與照顧大有不同，是原告請求此期間之看護費，為無
    理由，不應准許。原告自96年11月23日起轉入普通病房，自
    96年11月23日起至96年11月26日止，計3 日，委請皖美看護
    企業社指派徐榮良看護，每日2000元，費用計為6000元等情
    ，有原告提出之收據為證，核原告腦部受到重創，甫接受開
    顱手術而無生活自理能力，自有由他人看護之必要，此部分
    之請求，應予准許。自96年11月26日起至96年12月11日止，
    計16日，係由原告之父母親看護，每日以2000元計算，費用
    計為32000 元等情，按親屬代為照顧被害人之起居，固係基
    於親情，但親屬看護所付出之勞力並非不能評價為金錢，雖
    因二者身分關係而免除被害人之支付義務，惟此種基於身分
    關係之恩惠，自不能加惠於加害人，故由親屬看護時雖無現
    實看護費之支付，仍應認被害人受有相當於看護費之損害，
    得向加害人請求賠償，始符公平原則，是原告請求此部分之
    看護費，應予准許。原告於96年12月12日出院出院返家休養
    ，至97年1 月24日止，仍需他人協助照料生活起居，此業據
    原告提出診斷證明書為證（見卷第103 頁），是原告請求此
    部分之看護費，每日以2000元計算，44日費用計為88000 元
    ，洵屬有據，以上合計看護費共為126000元（6000+32000+8
    80 00=126000）。
  ３就醫車資：
    原告主張：自96年12月11日出院後至98年3 月份就醫之車資
    ，每次來回計程車資400 元，共計8800元等情，業據原告提
    出搭車就診記錄表，核與原告所提醫藥費單據相符，且為被
    告丁○○所不爭執，此部分請求應予准許。
  ４工作損失：
    原告主張：受傷前每月收入為33800 元，原告自96年11月12
    日受傷，算至97年7 月11日止，共計8 個月無法工作，工作
    損失為270400元等情，此有原告提出診斷證明書為證（見卷
    第74頁），確有休養必要而無法工作之事實。而原告之薪資
    於每月五日固定發14000 元，另於20日再發薪資，金額不定
    ，據原告所提之薪資明細，96年4 月20日為18540 元、同年
    5 月20日為18690 元、同年6 月20日為18940 元、同年7 月
    20 日 為20790 元、同年8 月20日為20790 元、同年9 月20
    日為21740 元、平均每月為19740 元，加上底薪14000 元，
    共為33740 元，是原告平均月薪為33740 元。以此金額乘以
    8 個月，為269920元，被告應賠償原告269920元之工作損失
    。
  ５精神慰撫金：
    按不法侵害他人之身體者，被害人雖非財產上之損害，亦得
    請求賠償相當之金額，民法第195 條第1 項定有明文。查原
    告因頭部外傷併兩側腦出血，雖經開顱手術治療，於97 年3
    月仍有「認知功能及肢體運動功能受損，左手麻木僵硬」之
    症狀（見97年度簡附民字第225 號卷第32頁診斷證明書），
    於98年2 月10日仍有「個性改變，過度反應，不易控制情緒
    ，工作障礙之後遺症，需定期門診治療」（見本院卷第74頁
    診斷證明書），原告精神上自受有痛苦。爰審酌原告華夏技
    術學院專科部貳年制電機工程肄業，擔任家具送貨員，平均
    月薪33740 元，被告丁○○高職畢業，月薪約3 萬元及原告
    所受傷害仍有後遺症需定期門診治療等情狀，認原告請求慰
    撫金80萬元為適當。
七、綜上，原告得請求醫藥費146617元、看護費126000元、車資
    8800元、工作損失269920元、慰撫金80萬元，共計0000000
    元。是原告請求被告給付0000000 元及自97年9 月4 日即附
    帶民事起訴狀繕本送達被告翌日起至清償日止，按年利率百
    分之五計算之利息，為有理由，應予准許。逾此範圍之請求
    ，為無理由，應予駁回。原告陳明願供擔保，聲請宣告假執
    行，經核其勝訴部份，合於法律規定，爰酌定相當之擔保金
    額宣告之；其餘假執行之聲請，因該部份訴之駁回而失所依
    據，應予駁回。
八、結論：原告之訴為一部有理由，一部無理由，依民事訴訟法
    第79條、第390 條第2 項，判決如主文。
中    華    民    國    98    年    4     月     2    日
                  民事第三庭法  官  陳映如
以上正本係照原本作成
如對本判決上訴，須於判決送達後20日內向本院提出上訴狀
中    華    民    國    98    年    4     月     2    日
                            書記官  李錦輝


司法院資訊處製作；財團法人民間司法改革基金會備份。
